臺灣高雄地方法院刑事判決
110年度審易字第1009號
公  訴  人  臺灣高雄地方檢察署檢察官
被      告  周東明


上列被告因業務侵占等案件，經檢察官提起公訴（110年度偵字
第5546號），因被告於準備程序進行中，就被訴事實為有罪之陳
述，經受命法官告知簡式審判程序之旨，並聽取被告與公訴人之
意見後，由本院合議庭裁定由受命法官獨任依簡式審判程序審理
，判決如下：
    主  文
周東明犯業務侵占罪，處有期徒刑參月，如易科罰金，以新台幣
壹仟元折算壹日；又犯詐欺取財罪，處拘役拾日，如易科罰金，
以新台幣壹仟元折算壹日；又犯詐欺取財罪，處拘役參拾日，如
易科罰金，以新台幣壹仟元折算壹日。其中所處拘役部分，應執
行拘役參拾伍日，如易科罰金，以新台幣壹仟元折算壹日。
    事  實
一、周東明於民國106年9月間起至109年2月間止，在高雄市○○區
    ○○路000號之「宏海當舖」（店長為楊世充）擔任業務人員
    ，負責接洽客戶之借貸、發放及收取本息款項等工作，為從
    事業務之人。緣莊佳憲因有貸款需求，遂透過周東明於106
    年11月7日、107年12月18日，將其所有之車牌號碼000-000
    號普通重型機車及行照典當予「宏海當舖」，而借貸新臺幣
    （下同）2萬5,000元、2萬元。詎周東明竟意圖為自己不法
    之所有，分別為下列行為：
(一)基於業務侵占之犯意，於108年10月間某日，在「宏海當舖
    」旁巷子口，向莊佳憲收取其用以償還「宏海當舖」之借款
    2萬元後予以侵占入己，供己使用，而未繳回「宏海當舖」
    。
(二)又周東明自「宏海當舖」離職後，竟利用莊佳憲不知其已離
    職，而誤認其仍為「宏海當舖」員工之機會，另基於詐欺取
    財之犯意，先於⑴109年3月25日及4月26日，以「宏海當鋪」
    員工名義，要求莊佳憲匯款上開借貸之利息款至其中國信託
    商業銀行帳號000000000000號帳戶，莊佳憲乃請其友人分別
    匯款750元、750元至周東明上開帳戶，用以償還「宏海當舖
    」；復於⑵109年7月4日21時許，在高雄市○鎮區○○街00號之
    莊佳憲住處管理室前，佯以「宏海當舖」員工之身分，向莊
    佳憲收取用以償還「宏海當舖」之款項2萬3,000元。嗣因莊
    佳憲聯繫周東明未著，前往宏海當鋪核對帳目，始悉上情。
二、案經莊佳憲訴請高雄市政府警察局三民第二分局報告臺灣高
    雄地方檢察署檢察官偵查起訴。　　
    理  由
一、本件被告周東明所犯係死刑、無期徒刑、最輕本刑為3 年以
    上有期徒刑以外之罪，其於準備程序進行中就被訴事實為有
    罪之陳述，經受命法官告知簡式審判程序之旨，並聽取當事
    人之意見後，本院合議庭認無不得或不宜改依簡式審判程序
    進行之情形，爰依刑事訴訟法第273條之1第1項、第284條之
    1規定，裁定由受命法官獨任進行簡式審判程序。又本件所
    引屬於審判外陳述之傳聞證據，依同法第273條之2規定，不
    受第159條第1項關於傳聞法則規定之限制，依法有證據能力
    ，均合先敘明。
二、上開事實，業據被告周東明於本院審理時坦承不諱（見本院
    卷第31-33、75、97頁），核與證人即告訴人莊佳憲於警偵
    詢及本院審理時（見警卷第4-10頁、偵卷第53-55、77-80、
    128-129頁、本院卷第33頁）、證人即宏海當舖店長楊世充
    、宏海當舖員工陳郁仁分別於警偵詢時之證述情節大致相符
    （見偵卷第29-38、55-58、61、121-124頁)，並有中國信託
    商業銀行股份有限公司109年9月18日函及所附基本資料暨交
    易明細、告訴人與被告間微信對話紀錄、轉帳截圖等在卷可
    資佐憑（見警卷第14-17、20-30頁、偵卷第81-90頁），足
    認被告上開任意性自白與事實相合，應堪採信。本件事證明
    確，被告犯行均堪認定。
三、論罪科刑：
(一)被告為上開業務侵占犯行後，刑法第336條雖於108年12月25
    日修正公布，同年月27日施行，惟該次修正僅係將原依刑法
    施行法第1條之1第2項規定提高30倍之罰金數額予以換算調
    整，其修正之結果不生有利或不利於行為人之情形，自非法
    律變更，亦不生新舊法比較之問題，應依一般法律適用原則
    ，逕行適用裁判時法。　　
(二)論罪：
  1.罪名:
　　核被告就事實欄一(一)所為，係犯刑法第336條第2項之業務
    侵占罪；就事實欄一(二)⑴、⑵所為，均係犯刑法第339條第1
    項之詐欺取財罪。
  2.罪之關係及罪數:
　⑴被告就事實欄一(二)⑴之提供其個人帳戶供告訴人於109年3月
    25日、同年4月26日匯款欲償還「宏海當鋪」借款利息之行
    為，乃係於密切接近之時、地實施，且侵害同一法益，各行
    為之獨立性極為薄弱，主觀上應係出於同一詐欺取財之目的
    ，依一般社會健全觀念，應視為數個舉動之接續施行，合為
    包括之一行為予以評價，較為合理，應論以接續犯之單純一
    罪。
  ⑵被告所犯上開業務侵占罪（1罪）及詐欺罪（2罪）間，其犯
    意各別，行為互殊，應予分論併罰。
　3.刑之減輕事由:
　　按犯罪之情狀顯可憫恕，認科以最低度刑仍嫌過重者，得酌
    量減輕其刑，刑法第59條定有明文。又按刑法第59條之酌量
    減輕其刑，必須犯罪另有特殊之原因與環境，在客觀上足以
    引起一般之同情，認為即予宣告法定最低度刑，猶嫌過重者
    ，始有其適用（最高法院106 年度台上字第3411號判決意旨
    參照）。經查，本件被告為上開業務侵占犯行，固為法所不
    容，惟考量被告所侵占之款項僅2 萬元，尚非鉅額，犯罪情
    節難謂甚重，且被告犯後坦承犯行，並將侵占款項償還告訴
    人，告訴人並當庭請求從輕量刑，有本院和解筆錄及111年3
    月17日審判筆錄在卷可佐（見本院卷第45、99頁），足認被
    告已以行動彌補所為肇致之損害，犯後態度尚佳；然刑法第
    336 條第2 項業務侵占罪之法定最低本刑為有期徒刑6 月，
    參以被告另因毒品案件經法院於106年12月14日判處有期徒
    刑確定（見臺灣高等法院被告前案紀錄表），不符合緩刑要
    件，本院審酌被告上開業務侵占犯行所為之客觀犯罪情節、
    造成告訴人之損害、被告主觀犯罪動機及犯後態度，認若逕
    依業務侵占罪最低刑度論處，尚有情輕法重之失衡情況，客
    觀上足以引起社會一般之同情，是被告所犯業務侵占罪部分
    ，爰依刑法第59條之規定酌減其刑，俾符罪刑相當原則。
(三)科刑及定應執行刑：
  1.爰審酌被告擔任宏海當舖之業務人員時，本應忠於職守，竟
    未能忠實履行職務責任，反利用職務上之機會，將收取之款
    項侵占入己；復於離職後，對告訴人施以詐術，致告訴人陷
    於錯誤，誤認被告仍係當鋪員工，而分別匯款及交付欲償還
    當鋪之利息及借款，所為實不可取；惟念及其犯後於本院坦
    承犯行，態度尚可，且於110年10月21日本院審理時與告訴
    人達成和解，同意賠償告訴人4萬4,500元，告訴人並同意於
    被告給付完畢後請求對被告從輕量刑或給予緩刑機會，嗣被
    告並全部賠償給付完畢等情，有本院110年10月21日及111年
    3月17日準備程序筆錄、和解筆錄各1份在卷足稽（見本院第
    33-35、45-46、73頁），堪認被告犯後已知所悔悟，並積極
    彌補犯罪所生損害；兼衡被告於本院自陳之智識程度及家庭
    生活經濟狀況（見本院第99頁）、被告之犯罪動機、手段、
    所生危害及刑法第57條所列等一切情狀，分別量處如主文所
    示之刑，並均諭知如主文所示易科罰金之折算標準。另就所
    處拘役部分，參酌上情，定其應執行之刑如主文所示及易科
    罰金之折算標準。
  2.被告另因毒品案件，經判處有期徒刑5年6月，上訴後，經最
    高法院於106年12月14日以106年台上字第3905號判決駁回上
    訴確定，有臺灣高等法院被告前案紀錄表可稽，是被告雖已
    與告訴人達成和解，惟本件尚與刑法第74條規定之緩刑要件
    不合，爰不予宣告緩刑，併此敘明。
四、本件被告之犯罪所得合計44,500元（即業務侵占所得2萬元
    、詐欺所得24,500元），已經其賠償告訴人，業已如前述，
    倘再予諭知沒收被告之犯罪所得或追徵價額，等同重複剝奪
    其財產，而有過苛之虞，爰依刑法第38條之2 第2 項規定不
    予宣告沒收及追徵。
據上論斷，應依刑事訴訟法第273 條之1 第1 項、第284 條之1 
、第299 條第1 項前段，判決如主文。
本案經檢察官劉河山提起公訴，檢察官王勢豪到庭執行職務。
中　　華　　民　　國　　111 　年　　3 　　月　　31　　日
                  刑事第五庭    法　官  黃蕙芳
以上正本證明與原本無異。
如不服本判決應於收受送達後20日內向本院提出上訴書狀，並應
敘述具體理由；如未敘述上訴理由者，應於上訴期間屆滿後20日
內向本院補提理由書（均須按他造當事人之人數附繕本）「切勿
逕送上級法院」。
因疫情而遲誤不變期間，得向法院聲請回復原狀。　　　　　　
中　　華　　民　　國　　111 　年　　3 　　月　　31　　日
                                書記官  陳惠玲
附錄論罪科刑法條：
中華民國刑法第336 條
對於公務上或因公益所持有之物，犯前條第一項之罪者，處1 年
以上7 年以下有期徒刑，得併科15萬元以下罰金。
對於業務上所持有之物，犯前條第一項之罪者，處6 月以上5 年
以下有期徒刑，得併科9 萬元以下罰金。
中華民國刑法第339 條
意圖為自己或第三人不法之所有，以詐術使人將本人或第三人之
物交付者，處5 年以下有期徒刑、拘役或科或併科50萬元以下罰
金。
以前項方法得財產上不法之利益或使第三人得之者，亦同。
前二項之未遂犯罰之。